臺灣士林地方法院民事判決
111年度訴字第216號
原      告  潘宜蓓
            潘津松
共      同
訴訟代理人  林火炎律師
            林拔群律師
被      告  陳富藏
訴訟代理人  陳奕嘉
上列當事人間請求清償借款事件，本院於民國111年6月15日言詞
辯論終結，判決如下：
    主  文
被告應給付原告潘宜蓓、潘津松新臺幣貳佰肆拾萬元及自民國一
百零三年二月九日起至清償日止，按週年利率百分之五計算之利
息。
被告應給付原告潘宜蓓新臺幣貳拾柒萬柒仟元及自民國一百一十
一年三月八日起至清償日止，按週年利率百分之五計算之利息。
訴訟費用由被告負擔。
本判決第一項於原告潘宜蓓、潘津松以新臺幣捌拾萬元供擔保後
，得假執行；但被告如以新臺幣貳佰肆拾萬元為原告潘宜蓓、潘
津松預供擔保後，得免為假執行。
本判決第二項於原告潘宜蓓以新臺幣玖萬貳仟參佰參拾參元供擔
保後，得假執行；但被告如以新臺幣貳拾柒萬柒仟元為原告潘宜
蓓預供擔保後，得免為假執行。
    事實及理由
壹、程序事項：
一、訴狀送達後，原告不得將原訴變更或追加他訴，但擴張或減
    縮應受判決事項之聲明者，不在此限，民事訴訟法第255條
    第1項但書第3款定有明文。原告起訴原聲明：㈠被告應給付
    原告2人新臺幣(下同)240萬元及自民國103年2月8日起至清
    償日止按年息5%計算之利息。㈡被告應給付原告潘宜蓓27萬7
    千元及自起訴狀繕本送達翌日起至清償日止按年息5%計算之
    利息。㈢願供擔保，請准宣告假執行。嗣原告2人於111年6月
    15日變更上開聲明第一項之利息起算日為103年2月9日，核
    屬減縮應受判決事項之聲明，依上開法規，應予准許。
二、被告未於最後言詞辯論期日到場，核無民事訴訟法第386條
    所列各款情形，爰依原告之聲請，由其一造辯論而為判決。
貳、實體事項：
一、原告主張：
  ㈠被告曾分別於如附表1所示之日期，向原告2人之父潘會雲（
    下稱潘會雲）借款如附表1所示之金額。102年2月8日原告潘
    宜蓓曾代潘會雲與被告協商上開債務，雙方約定被告應於1
    年內即103年2月8日前清償200萬元，被告並簽立如附表2所
    示之本票3張作為擔保，如被告屆期未清償，則利息不打折
    ，被告需另簽40萬元之本票。上開借款迄今未受清償，被告
    自103年2月9日起已遲延清償，而潘會雲於109年8月2日死亡
    ，其全體繼承人為原告2人，為此爰依消費借貸關係及繼承
    關係請求被告清償借款240萬元等語
  ㈡被告又於101年9月1日透過原告之母吳好（下稱吳好）向原告
    潘宜蓓借款27萬7千元，約定被告最低每3個月應還1萬元，
    上開借款迄今未受清償，被告已遲延清償，爰依消費借貸關
    係請求被告清償借款27萬7千元等語。
  ㈢聲明：⒈被告應給付原告2人240萬元，及自103年2月9日起至
    清償日止按年息5%計算之利息。⒉被告應給付原告潘宜蓓27
    萬7千元，及自起訴狀繕本送達翌日起至清償日止按年息5%
    計算之利息。⒊願供擔保，請准宣告假執行。
二、被告則以：保管條與本票上之簽名雖然很像被告的，但本票
    上記載的發票地不是被告的住居所地，否認與潘會雲間及與
    原告潘宜蓓間有消費借貸關係存在等語，資為抗辯，並聲明
    ：⒈原告之訴及假執行之聲請均駁回。⒉如受不利判決，願供
    擔保，請准宣告免為假執行。
三、得心證之理由:
  ㈠按稱消費借貸者，謂當事人一方移轉金錢或其他代替物之所
    有權於他方，而約定他方以種類、品質、數量相同之物返還
    之契約。民法第474條第1項定有明文。次按當事人主張有利
    於己之事實者，就其事實有舉證之責任。民事訴訟法第277
    條前段亦有明定。是主張法律關係存在之當事人，須就該法
    律關係發生所須具備之特別要件，負舉證之責任，而民法第
    474條所稱消費借貸者，於當事人間必本於借貸之意思合致
    ，而有移轉金錢或其他代替物之所有權於他方之行為，始得
    當之。故原告主張與被告間有消費借貸關係存在者，自應就
    該借貸意思互相表示合致及借款業已交付之事實，均負舉證
    之責任。經查：
　⒈原告2人主張被告於如附表1所示之時間，向潘會雲借款如附
    表1所示之金額，共計320萬元，經協商後被告之債務減為20
    0萬元，但應於1年內即103年2月8日前清償，若逾期清償，
    則被告應另簽40萬元本票等情，業據其提出保管條3份(本院
    卷第32-36頁)，其上記載之保管金額分別為120萬元、120萬
    元、80萬元，並均由原告潘宜蓓書寫「經民國102年2月8日
    交涉後，此張保管條作廢，同意簽本票3張分3期於1年內還
    清，若有1期未還或還不夠，利息不打折，需另簽40萬本票
    」及簽名，又均由被告書寫「同意潘小姐之返款方式，102
    年2月8日」及簽名，並提出由被告開立，受款人為潘會雲，
    面額、發票日及付款日均如附表2所示之本票3張(本院卷第2
    2頁)為憑；原告潘宜蓓另主張被告於101年9月1日曾透過原
    告之母吳好向原告潘宜蓓借款27萬7千元，約定被告最低每3
    個月應還1萬元等情，亦據原告潘宜蓓提出保管條1份(本院
    卷第38頁，下稱潘宜蓓之保管條)為憑。依上開保管條、本
    票之記載內容，核與原告前述主張相符。
　⒉按當事人因妨礙他造使用，故意將證據滅失、隱匿或致礙難
    使用者，法院得審酌情形認他造關於該證據之主張或依該證
    據應證之事實為真實，民事訴訟法第282條之1第1項固定有
    明文。惟鑑定，係鑑定人依其特別知識陳述自己之意見供為
    證據之用，鑑定人並非陳述自己所經歷過去事實之人，僅需
    憑據所需資料作為其提供特別知識意見之依據，該鑑定所需
    資料在法院者，應告知鑑定人准其利用；在證人或當事人處
    者，法院於必要時，得依職權或依聲請命證人或當事人提供
    鑑定所需資料，俾使鑑定人利用，同法第337條第1項規定亦
    有明文，是必於當事人拒不依法院之命提供所需資料供鑑定
    人鑑定利用者，始得謂其故意將鑑定（證據）致礙難使用而
    有同法第282條之1規定之適用（最高法院101年度台上字第1
    163號判決參照）。被告於審理中否認上開保管條、本票之
    真正云云。原告2人則聲請鑑定如附表2所示之本票及潘宜蓓
    之保管條上之指紋是否為被告本人捺印，經本院於111年3月
    30日言詞辯論時當庭諭知被告訴訟代理人請被告本人到庭親
    按指紋，並將開庭通知送達被告本人，惟被告無故未到庭，
    有本院送達證書及110年3月30日言詞辯論筆錄、111年5月18
    日審理期日報到單、言詞辯論筆錄各1份為憑（本院卷第49-
    50頁、第67、69-71頁）。本院再於111年5月27日函請被告
    本人到庭親按指紋，並載明無故未到庭之法律效果，然被告
    仍無故未到庭等情，有本院111年5月27日擎民柏111年度訴
    字第216號函、送達證書及111年6月15日審理期日報到單及
    言詞辯論筆錄各1份為憑（本院卷第93、97、100-102頁）。
    是被告無故未到庭致無從鑑定上開本票及潘宜蓓之保管條上
    之指紋是否與被告指紋相符，影響證據之調查，自應認原告
    2人主張上開本票及潘宜蓓之保管條上之指紋均為被告捺印
    等情為真實。原告2人主張被告曾向潘會雲借款共320萬元，
    經協商後債務為200萬元，若被告未於1年內即103年2月8日
    前清償，則應再加計40萬元，被告共積欠潘會雲240萬元，
    及被告曾向原告潘宜蓓借款27萬7千元等情，均屬可採。
  ㈢按借用人應於約定期限內，返還與借用物種類、品質、數量
    相同之物，未定返還期限者，借用人得隨時返還，貸與人亦
    得定一個月以上之相當期限，催告返還，民法第478條定有
    明文。又繼承人自繼承開始時，除本法另有規定外，承受被
    繼承人財產上之一切權利、義務。但權利、義務專屬於被繼
    承人本身者，不在此限；繼承人有數人時，在分割遺產前，
    各繼承人對於遺產全部為公同共有，民法第1148條、第1151
    條亦定有明文。查潘會雲於109年8月2日死亡，全體繼承人
    為原告2人等情，業據原告2人提出潘會雲除戶謄本及原告之
    戶籍謄本附卷可稽（本院卷第24-30頁），依上開規定，原
    告2人自潘會雲死亡之日起，承受潘會雲財產上之一切權利
    、義務。被告迄今尚未清償對潘會雲之借款，原告2人依據
    消費借貸關係及繼承關係，請求被告清償240萬元，即無不
    合。另被告迄今尚未清償對原告潘宜蓓之借款，則原告潘宜
    蓓依照消費借貸關係，請求被告清償27萬7千元，亦屬有據
    。
  ㈣按給付有確定期限者，債務人自期限屆滿時起，負遲延責任
    ；遲延之債務，以支付金錢為標的者，債權人得請求依法定
    利率計算之遲延利息；應付利息之債務，其利率未經約定，
    亦無法律可據者，週年利率為百分之5，民法第229條第1項
    、第233條第1項本文及第203條分別定有明文。原告請求被
    告給付上開金錢，核屬以支付金錢為標的，是原告2人依消
    費借貸及繼承之法律關係，請求被告清償240萬元及自103年
    2月9日起至清償日止按年息5%計算之利息，及原告潘宜蓓依
    消費借貸關係，請求被告清償27萬7千元及自起訴狀繕本送
    達即111年3月7日（見本院卷第44頁送達證書）翌日起至清
    償日止按年息5%計算之利息，均屬有據。 
四、綜上所述，原告2人依消費借貸及繼承之法律關係，請求被
    告給付240萬元及自103年2月9日起至清償日止按年息5%計算
    之利息，及原告潘宜蓓依消費借貸關係，請求被告給付27萬
    7千元及自111年3月8日起至清償日止按年息5%計算之利息，
    均為有理由，應予准許。
五、兩造均陳明願供擔保聲請宣告假執行及免為假執行，均核無
    不合，爰分別酌定相當之擔保金額宣告之。
六、本件事證已臻明確，兩造其餘攻擊防禦方法及未經援用之證
    據，核與判決之結果不生影響，爰不一一論列，併此敘明。
七、訴訟費用負擔之依據：民事訴訟法第78條。
中　　華　　民　　國　 111　　年　　 7　　月　 　6　　日
                          民事第二庭
　　　　　　　　　            法  官  辜  漢  忠
以上正本係照原本作成。
如對本判決上訴，應於判決送達後20日內向本院提出上訴狀，若
委任律師提起上訴者，應一併繳納上訴審裁判費，否則本院得不
命補正逕行駁回上訴。
中　　華　　民　　國　　111 　年　　7 　　月　　6 　　日
                              書記官  潘  盈  筠
附表1：
借款日期 借款金額(單位：新臺幣) 約定清償日 91年6月22日 120萬元 97年2月28日 95年9月30日 120萬元 96年2月10日 94年4月29日 80萬元 97年8月29日 合計 120萬元+120萬元+80萬元=320萬元  
附表2：
本票票號 票據面額(單位：新臺幣) 發票日 付款日 TH0000000 70萬元 102年2月8日 102年10月8日 TH0000000 70萬元 102年2月8日 103年2月8日 TH0000000 60萬元 102年2月8日 102年6月8日 面額合計 70萬元+70萬元+60萬元=200萬元